臺灣桃園地方法院刑事判決　　　　　　　　　　　　　　九十年度訴字第四九七號
　　公　訴　人　臺灣桃園地方法院檢察署檢察官
　　被　　　告　乙○○
　　選任辯護人　陳鄭權律師
　　　　　　　　范坤棠律師
右列被告因搶奪案件，經檢察官提起公訴（八十九年度偵字第一六八八一號），本院
判決如左：
    主  文
乙○○無罪。
    理  由
一、公訴意旨略以：被告乙○○夥同不詳姓名年籍之成年男子，共同意圖為自己不法
    之所有，於民國八十九年六月十七日凌晨四時十分許，在桃園縣中壢市○○路與
    新生路口之寶島鐘錶眼鏡公司前，利用其所有車牌號碼７Ｇ─２６５０號自用小
    貨車為工具，趁被害人丙○○不注意之際，搶奪被害人丙○○所有皮包一個，內
    有現金新臺幣（下同）二千元及身分證、健保卡各一張，嗣經隨行之友人己○○
    記下車號後報警，循線查獲。因認被告涉犯刑法第三百二十五條第一項搶奪之罪
    嫌。
二、按犯罪事實應依證據認定之，無證據不得推定其犯罪事實。又不能證明被告犯罪
    者，應諭知無罪之判決，刑事訴訟法第一百五十四條、第三百零一條第一項分別
    定有明文。又「認定不利於被告之事實，需依積極證據，苟積極證據不足為不利
    於被告之認定時，即應為有利於被告之認定，更不必有何有利之證據。」；「告
    訴人之告訴，係以使被告受刑事訴追為目的，是其陳述是否與事實相符，仍應調
    查其他證據以資審認。」最高法院三十年上字第八一六號判例、五十二年台上字
    第一三○○號判例參照。
三、公訴意旨認被告乙○○涉犯上開罪嫌，無非係以被告坦承於右揭時間確實曾駕駛
    上開自用小貨車經過中央西路，以及被害人丙○○之指述、證人丁○○於警訊、
    證人己○○於警、偵訊時所為之證詞，另證人所抄下之車號、車型與被告所駕駛
    之車輛資料相符，加上案發時間，案發地點車流狀況，照明情形，尚足資辯認等
    情狀為其論據。訊據被告固坦承於右揭時間駕駛上開車輛經過中央西路，並在中
    央西路與延平路口等紅燈，準備左轉魚市場，惟堅詞否認有搶奪之犯行，辯稱：
    自己之職業為魚販，每日在四點至四點十分左右均會經過中央西路，左轉延平路
    至中壢魚市場批貨，案發當天亦如往常。當天其駕車在中央西路延平路口等紅燈
    準備左轉時，有一輛與其同型之小貨車，從其左側逆向闖紅燈左轉延平路，證人
    應是看錯，誤將當時在延平路口等紅燈的他，當作是搶奪之行為人。伊所駕駛之
    小貨車，非常普遍，並無特殊之處。於當日正準備批貨時，於四時三十分許，接
    獲通知，而趕至派出所制作筆錄。伊有正當之職業，每日均要出門批買魚貨，豈
    有可能於案發當日預謀行搶。辯護人為被告辯護稱：就證人己○○所言，證人係
    在被害人被搶後二、三十秒開始追，如該部搶奪的小貨車，以極慢速之時速十公
    里之速度行駛，則再證人開始追時，該部小貨車，早已離開現場一百公尺以上，
    以現場之道路距離來看則證人開始追時，該車應已駛至中央西路而至延平路，證
    人追至中央西路時，該車應早已逃逸無蹤，豈可能記下車牌等語。
三、經查：證人即被害人丙○○於警訊時指稱：伊於右述時、地，與證人丁○○一起
    步行，走在中壢市○○路寶島鐘錶公司附近時，突然有一部自小貨車車牌號碼７
    Ｇ─２６５０號框式，由右座男子從背後搶走伊背在左肩上之紅色大皮包，後右
    轉中央西路，再左轉延平路往桃園方向逃逸。事後，證人己○○跑著去追，伊跟
    隨在後面追，記下車號後即叫證人己○○不要再追。車上有兩人，動手行搶的是
    理平頭年齡約十八歲左右，另外一個我沒有看見（參偵卷四頁）。嗣又稱：伊當
    時被搶後，跌坐在地上，抬頭看車輛的特徵，車號是證人己○○告知伊的（參偵
    卷第二十二頁）。嗣於本院調查時結證稱：一台小貨車，小貨車從伊後方逆向用
    手拉伊皮包，當時路上只有那台車，那台車迅速往聯合國婚紗，證人己○○追到
    那台車前面，差點被撞到。搶的那台車搶後馬上右轉，在轉彎時四、五秒沒有注
    意車。伊與證人己○○距離約五十公尺，只有證人看到車牌，車上有一中年人，
    有一較年輕的，是年輕的下手行搶（參本院九十年六月二十二日訊問筆錄）。證
    人己○○於警訊時證稱：右揭時地，伊看到一輛發財車從被害人旁邊經過，被害
    人就跌倒，伊看到之後馬上前去問發生何事，被害人告知皮包被搶走了，伊就上
    前追那輛發財車，約追一百公尺，未追上該車，但已記下車號，該車轉過延平路
    上就追不到了。車上有二人，看不清楚特徵（參偵卷第七頁）。嗣於偵查中證稱
    ：在三角店面單行道前，當時被害人走外側，伊走在被害人旁邊，當時一貨車開
    過去，被害人跌倒，說皮包被搶，伊追那部車，一面追一面記車牌，記了馬上叫
    被害人記下來。當時路上並沒有同樣型式的車子，前後追了一百多公尺，追到中
    間一直默背車號（參偵卷第十七、十八頁）。於本院調查時結證稱：「丙○○走
    到我前面一、二步，有一部沒有車篷的發財車，靠到丙○○的旁邊，丙○○就跌
    倒，當時以為她被撞，後來她說皮包被搶，他跌倒時，跌到我身上，約被搶後，
    二、三十秒，我開始追，當時還有其他車輛，因為搶她的車，是發財車，很好認
    ，當時路上的車有小客車，並沒有其他的發財車，所以我認定前方的發財車就是
    搶丙○○的車子，所以我就開始追，大同路是單行道，路不寬，發財車起步也不
    快，我在中央西路與延平路口，當時是紅燈，那部車要左轉，我看到車牌，就沒
    再追，折回原路。」、「他（指搶匪）從大同路轉中央西路，中央西路也沒有其
    他發財車，那部車到延平路要闖紅燈時，我才看到車牌，中間我的視線有離開七
    、八秒鐘。」（參本院九十年五月三日訊問筆錄）。證人丁○○經傳訊未到庭，
    惟其於警訊時證稱：當時伊與被害人一同走在路邊，剛好手機來電，被害人接聽
    ，就在這時，一部自小貨車，從被害人背後搶走其背在身上之皮包，伊與被害人
    也因而跌倒在地，只看見該輛車迅速逃逸，伊沒有看見車牌，也不清楚該車逃逸
    方向，只看見貨車後面車尾是銀色（參偵卷第六頁）。綜合證人上述證詞以觀：
  （一）證人丙○○於警訊時證稱：只看搶她的人是一位十八歲左右之男子，未看到
        駕駛人，但於本院訊問則指稱車上另一位男子為中年人，證人在剛遭搶，記
        憶最鮮明時，猶稱不知另一名駕駛者之特徵，何以其於事隔近一年後，本院
        訊問時卻記得車上駕駛人為中年男性，衡情應是受到警訊時之指認所影響。
        是其於本院所為車上駕駛人為中年男性一節，顯有疑義，不足憑採。又證人
        黃美娟雖證稱證人己○○曾追到車子，並差一點被車撞到一節，但證人己○○於本院作證時已陳明，當時一直追到中央西路與延平路口，未追到車，看
        到該車要闖紅燈左轉前看到車牌，是證人黃美娟上述陳述，與己○○之證述
        情明顯不符，追車者既為己○○，車號亦是己○○所告知，則就追車過程及
        車號記下過程，自以己○○之陳述較為可信。因此，證人己○○應未曾追上
        該車，亦未曾差點為該車所撞擊，證人己○○是在車後記下車號，應無疑義
        。
  （二）證人丙○○及丁○○均證稱只看到車型，二人並未看到搶匪之車號，因此，
        證人二人之證詞，充其量只能證明被害人丙○○於右述時、地被搶，以及搶
        匪所駕駛之車輛為藍色未搭蓬，車尾白色（或銀色）之小貨車，不足以證明
        搶匪為被告，以及其所駕駛之車輛車牌號碼為７Ｇ─２６５０號等事實。
  （三）證人己○○於警、偵訊時證稱：被害人丙○○跌倒在地，剛開始以為她是被
        撞到了，經詢問後，始知被搶了皮包，才開始追搶匪，已如前述，由此推知
        ，證人並非在被害人被搶後立即追搶匪所駕駛之車輛。證人嗣於本院證稱在
        被害人被搶後約二、三十秒左右開始追，與其上述於警、偵訊所述之過程，
        大致相符。又案發地點大同路與中央西路係斜向交叉，因此，證人追搶匪之
        過程中尚須經過一處轉彎，證人在轉彎處勢必無法一直保持其視線在該車上
        ，由此足認，證人證稱中間曾脫離視線七、八秒，尚非子虛。綜合以觀，證
        人是在被害人被搶後約二、三十秒才開始追逐搶匪的車子，約在追逐一百公
        尺左右，最後是在中央西路與延平路口記下車號一節，應可認定。本院於九
        十年七月十一日至現場履勘，經與證人三人之陳述交互比對結果，證人三人
        所指之被搶地點寶島鐘錶公司係位於大同路與新生路三角地帶，大同路為由
        中央西路往中山路之單向道，證人三人當時是往中央西路逆向靠右行走，中
        山路至中央西路間之大同路全長約四十餘公尺（十一個店面寬），大同路右
        轉中央西路至延平路口，全線設有十個停車位，加上道路前後不得設停車位
        之空間，全長約八十公尺左右，換言之，被害人被搶處到證人己○○記下車
        號處，前後相距僅約一百二十公尺左右。以巷道速限時速二十公里之車速前
        進，自案發地至中央西路轉彎處，只需七秒左右的時間。即使只用時速十公
        里之慢速前進，也只需十四秒左右的時間，而證人己○○證稱是被搶後二、
        三十秒才開始追，已如前述，則在證人開始追時，搶匪所駕駛之小貨車應早
        已離開大同路右轉中央西路。又中央西路為雙向四線道，時值凌晨四時許，
        道路上車輛較少，即使以速限時速四十公里速度行駛，全長只需七點二秒即
        可走完。搶匪在行搶後，依通常觀念理應會加速離開現場，避免被追逐，而
        由右述分析，即使搶匪不特別加速，而照一般速限行駛，從案發地點至證人
      記下車號地點，前後只需二十一點二秒左右之時間，此時，證人尚未開始追
        逐車輛。又大同路全長四十餘公尺，即使以跑百米十秒之極快速度來跑，到
        轉彎處至少也要跑上三、四秒的時間。綜合研判，證人在大同路上奔跑時，
        搶匪應早已離開中央西路，而證人轉至中央西路繼續追逐時，所追逐之車輛
        ，極有可能並非搶匪所駕駛之車輛。是被告辯稱證人可能有所誤認，尚非全
        然無稽。
  （四）被告為一魚販，每日固定至中壢魚市場批貨，業據其提出魚貨批發之報表，
        並經證人甲○○、戊○○二人到庭結證屬實。徵以被告所駕駛之車型，亦甚
        普遍，批買魚貨者，通常即有此種配備，亦據證人甲○○等二人結證在卷，
        並有被告提出之照片足稽，因此，尚難以證人丙○○等三人所看到之車型，
        遽以認定本件即為被告所為。
  （五）綜合上述，證人丙○○與丁○○二人並未看到車號，其二人之陳述充其量只
        能證明搶匪為一駕駛藍色車頭、尾部為白色（銀色）之小貨車。而證人己○○雖曾抄下車號，但由上分析，證人己○○開始追逐時，搶匪應早已駕車逃
        離大同路，證人己○○轉彎至中央西路時，不但該處車輛較多，有錯誤之虞
        ，且就時間而言，在證人己○○跑至中央西路時，搶匪應已匆容離開中央西
        路，所以證人己○○確有誤認之可能。基於「罪疑惟輕」之原則，證人己○○既有錯認之可能，即應為被告有利之認定。此外，復查無其他積極之證據
        ，足以證明被告有公訴意旨所指之犯行，既不能被告犯罪，揆諸首揭規定及
        說明，應為被告無罪之諭知。
據上論斷，應依刑事訴訟法第三百零一條條第一項，判決如主文。
本案經檢察官魏雯祈到庭執行職務。
中      華      民      國    九十一    年      三      月      七      日
                                臺灣桃園地方法院刑事第二庭
                                    審判長法  官  王  兆  飛
                                          法  官  曾  正  耀
                                          法  官  李  桂  英
右正本證明與原本無異。
如不服本判決，應於判決送達後十日內，向本院提出上訴狀。
                                          書記官  梁  麗  雲
中      華      民      國    九十一    年      三      月     十二     日
